---
title: "Pressupostos e Diágnósticos de uma Regressão Linear"
author: "Elton J"
date: "31/05/2020"
output: html_document
---

```{r setup, include=FALSE}
knitr::opts_chunk$set(echo = TRUE)
```

## 1. Pressuposto de uma Regressão Linear

* **Linearidade**: O preditor linear captura a verdadeira relação entre $y_i$ e
as variáveis explicativas e todas as variáveis relevantes estão incluídas no
modelo.

* **Independência**: As respostas $y_i$ são estatisticamente independentes entre
si

* **Normalidade**: As respostas $\hat{y}_i$ são normalmente distribuídas ao redor
de $y_i$.

* **Homocedasticidade**: As respostas $\hat{y}_i$ tem variância constante.

* **Ausência de Outliers**: Todas as resostas foram geradas pelo mesmo processo,
então, o mesmo modelo de regressão é apropriado para todas as observações.

## 2. Resíduos

* Resíduos

$$\epsilon_i = y_i - \hat{y}_i$$ 

* Resíduos Padronizados

$$\epsilon_i^{'} = \frac{y_i - \hat{y}_i}{s_{\epsilon} \sqrt{1 - h_i}}$$ 

Onde:

* $y_i$ = Valor da resposta na i-ésima linha.

* $\hat{y}_i$ = Valor da previsto da resposta na i-ésima linha.


* $s_\epsilon = \sqrt{\frac{\sum_{i=1}^{n}(y_i - \hat{y}_i)^2}{n-2}}$ Estimador 
de $\sigma_\epsilon$ (RSE)

* $h_i = \frac{1}{n} + \frac{x_i - \overline{x}}{SS_x}$

* $SS_x = \sum_{i=1}^{n}(x_i - \overline{x}_w)x_i$

```{r cars}
summary(cars)
```

## Including Plots

You can also embed plots, for example:

```{r pressure, echo=FALSE}
plot(pressure)
```

Note that the `echo = FALSE` parameter was added to the code chunk to prevent printing of the R code that generated the plot.
