---
title: "Pressupostos e Diágnósticos de uma Regressão Linear"
author: "Elton J"
date: "31/05/2020"
output: 
  html_document:
    toc: true
    toc_float: true
    theme: united
    df_print: kable
---

```{r setup, include=FALSE}
knitr::opts_chunk$set(echo = TRUE)

library(GLMsData)
library(tidyverse)
library(broom)
```

## Pressuposto de uma Regressão Linear

* **Linearidade**: O preditor linear captura a verdadeira relação entre $y_i$ e
as variáveis explicativas e todas as variáveis relevantes estão incluídas no
modelo.

* **Independência**: As respostas $y_i$ são estatisticamente independentes entre
si

* **Normalidade**: As respostas $\hat{y}_i$ são normalmente distribuídas ao redor
de $y_i$.

* **Homocedasticidade**: As respostas $\hat{y}_i$ tem variância constante.

* **Ausência de Outliers**: Todas as resostas foram geradas pelo mesmo processo,
então, o mesmo modelo de regressão é apropriado para todas as observações.

## Resíduos

* Resíduos estimados

$$\hat{\epsilon_i} = y_i - \hat{y}_i$$ 

$$Var(\hat{\epsilon_i}) = \sigma^2_y (1-h_i)$$

* Resíduos Padronizados

$$\hat{\epsilon_i}^{'} = \frac{y_i - \hat{y}_i}{s_{\epsilon} \sqrt{1 - h_i}}$$ 

$$Var(\hat{\epsilon_i}^{'}) = \sigma^2_y \text{ ; }\hat{\epsilon_i}^{'} \sim T_{df = n-p}$$ 

Onde:

* $y_i$ = Valor da variável resposta na i-ésima linha.

* $\hat{y}_i$ = Valor estimado da variável resposta na i-ésima linha.


* $s_\epsilon = \sqrt{\frac{\sum_{i=1}^{n}(y_i - \hat{y}_i)^2}{n-2}}$ Estimador 
de $\sigma_\epsilon$ (RSE)

* $h_i = \frac{1}{n} + \frac{x_i - \overline{x}}{SS_x}$

* $SS_x = \sum_{i=1}^{n}(x_i - \overline{x}_w)x_i$

* $n = \text{Número de observações}$ 

* $p = \text{Número de variáveis independentes}$ 


### Exemplo

#### Pela função

```{r}
data(lungcap)

lungcap %>% 
  glimpse()
```

```{r}
modelo_linear <- lm(FEV ~ Ht, data = lungcap)

modelo_linear %>% 
  augment() %>% 
  select(-.cooksd) %>% 
  head()
```

#### Na Raça

```{r}
modelo_linear <- lm(FEV ~ Ht, data = lungcap)

# Dados
x_i <- lungcap$Ht
y_i <- lungcap$FEV

# Y_Chapeu
yhat_i <- modelo_linear$fitted.values

# Residuo estimado
e_i <- y_i - yhat_i

# Leverage
n <- nrow(lungcap)
ssX <- sum((x_i - mean(x_i)) * x_i)
h_i <- (1 / n) + ((x_i - mean(x_i)) ^ 2 / ssX)

# Residuo padronizado
s_e <- sqrt(sum(e_i ^ 2) / (n - 2))
e_pad_i <- e_i / (s_e * sqrt(1 - h_i))

sigma_yhat_i <- sqrt((s_e ^ 2) * (1/n + ((x_i - mean(x_i)) ^ 2) / ssX))

data.frame(FEV = y_i,
           Ht = x_i,
           yhat_i,
           e_i,
           e_pad_i,
           h_i,
           sigma_yhat_i) %>% 
  head()
```